【裁判字號】    97,訴,1455
【裁判日期】    980429
【裁判案由】    違反槍砲彈藥刀械管制條例
【裁判全文】
臺灣臺南地方法院刑事判決              97年度訴字第1455號
公  訴  人  臺灣臺南地方法院檢察署檢察官
被      告  己○○
選任辯護人  江大寧律師
上列被告因違反槍砲彈藥刀械管制條例案件，經檢察官提起公訴
（96年度偵字第14226號、17275號），本院判決如下：
    主  文
己○○未經許可，製造槍枝之主要組成零件，處有期徒刑年肆
月，併科罰金新台幣伍萬元，罰金如易服勞役，以新台幣壹仟元
折算壹日。土造金屬槍管壹支，沒收。又未經許可，製造子彈，
處有期徒刑壹年，併科罰金新台幣肆萬元，罰金如易服勞役，以
新台幣壹仟元折算壹日。又未經許可，持有子彈，處有期徒刑伍
月，併科罰金新台幣萬元，罰金如易服勞役，以新台幣壹仟元
折算壹日。應執行有期徒刑肆年陸月，併科罰金新台幣拾萬元，
罰金如易服勞役，以新台幣壹仟元折算壹日。土造金屬槍管壹支
，沒收。
    事  實
一、己○○明知未經許可，不得製造槍枝主要組成零件及製造、
    持有子彈，竟於不詳時地，未經許可而持有口徑7.62mm具殺
    傷力之制式子彈1顆。且自民國96年6月間起，攜帶向玩具店
    購買之模型槍、子彈及上開制式子彈、工具一批等物，向其
    友丙○○借住在臺南縣歸仁鄉○○街70巷23弄5號住處之3樓
    ，於同年7月間，因其無適當之工具，乃以相當之代價，委
    託不知情之他人，由金屬塊以適當之工具車通、製造而成土
    造金屬槍管1支，使之成為槍枝之主要組成零件，另將向玩
    具店購買之金屬彈殼組合直徑7.9mm金屬彈頭之子彈1顆，自
    行裝上底火及裝入火藥而成具殺傷力之非制式子彈。
二、嗣己○○於同年9月初，攜帶上開模型槍、子彈及上開具殺
    傷力之制式子彈、具殺傷力之非制式子彈、土造金屬槍管、
    工具一批等物，搬至臺南市安平區○○○街460巷62號7樓之
    1租屋處，經警於同年9月18日上午11時30 分許，持本院法
    官核發之搜索票，在上址查獲改造槍枝槍身半成品3支、改
    造槍枝滑套半成品3支、改造子彈12顆（除上開具殺傷力之1
    顆非制式子彈外，其餘10顆非制式子彈，由金屬彈殼組合直
    徑6.9±0.5mm金屬彈頭而成，經採樣試射鑑定認發射動能不
    足，不具殺傷力；另1顆非制式子彈，由金屬彈殼組合直徑
    8.7mm金屬彈頭而成，經試射鑑定認無法擊發，不具殺傷力
    ）、改造子彈半成品3顆（均由金屬彈殼組合直徑7.5mm至9.
    2mm金屬彈頭而成，內不具底火、火藥）、改造子彈用彈殼
    23顆、改造子彈用彈頭19顆、改造槍枝用槍管5支（僅1支經
    鑑定係槍枝主要組成零件，餘非公告查禁之查禁品）、改造
    彈匣1個、改造槍枝用彈簧30個、改造槍枝用握把護木2片、
    砂輪機1臺、電鑽（大）2支、電鑽（小）2支、油標卡尺1支
    、瓦斯噴槍1支、改造槍枝各式工具1批及其未經許可而持有
    之口徑7.62mm制式子彈1顆等物。
三、案經臺南市警察局第六分局報告台灣台南地方法院檢察署檢
    察官偵查起訴。
    理  由
一、訊據被告己○○，矢口否認有上揭未經許可製造槍枝主要組
    成零件及製造、持有子彈等犯行，辯稱：扣案東西除砂輪機
    1 台是借來，瓦斯噴槍1支是伊用來修理車子板金外，其他
    都是乙○○裝在一個手提袋，於其所犯「美樂地KTV」槍擊
    案後拿來伊處寄放的，乙○○並沒有跟伊說裡面有什麼東西
    ，隔了一、兩天之後，就被警察搜索了，這段期間，伊都沒
    有去打開袋子，不知道裡面有制式子彈一顆。之前伊也沒有
    在丙○○的住處改造上開槍枝之零件或子彈，丙○○於審理
    中之證述前後不一，更何況他並沒有專業的能力去判斷被告
    是否有改造子彈之行為，這部分之證詞並沒有辦法作為認定
    被告有製造行為之存在，其他有到庭具結之證人也都證稱沒
    有看到被告有改造槍械子彈之行為。又其他於警詢中不利於
    被告之證詞，應認沒有證據能力。況扣案之乙○○寄放之工
    具，不足以供改造槍枝之零件或子彈之用云云。
二、經查：
  (一)乙○○與張家榮於96年9月15日凌晨2時許，各持改造手槍1
    把（各含土造子彈、制式子彈），在台南市○區○○路一段
    111號「美樂地KTV」前道路，不慎槍擊王鵬宇左肩成傷，嗣
    乙○○於96年9月19日下午4時許，持該改造手槍至台南市警
    察局第一分局投案等情，有台灣台南地方法院檢察署檢察官
    96年度偵字第14155號起訴書可稽（外放），是本案為警搜
    索扣押之物，苟為乙○○所有，何不與該改造手槍一起交給
    警方處理，反較有利於己（蓋扣押之物大多為半成品，餘僅
    1 支槍枝組成零件之槍管、各1顆有殺傷力之土造子彈、制
    式子彈，且可符合自首）？且乙○○就此件，已獲不起訴處
    分確定，有台灣台南地方法院檢察署檢察官96年度偵字第17
    275號不起訴處分書、台灣高等法院台南分院檢察署97年度
    上職議字第2301號處分書在卷可憑（詳96年度偵字第17275
    號偵查卷第103、109頁）。而乙○○於審理中經詰問後，亦
    具結證稱那包東西不是我的等語（詳本院卷第173頁）。另
    證人丙○○於本院結證稱：被告從去年（即96年）4、5月間
    開始到我家住，約住了3個月。我有看過他拿一支長長類似
    銼刀的東西磨彈殼。在他的房間內，我有看到鐵製的管狀物
    及類似槍的零件的東西等情（詳本院卷第73、76頁），其於
    偵查中結證稱：在警察局有看到警察查扣之己○○的改造槍
    械工具，比在我家三樓看到的還要多，有的在我家三樓有看
    過等情（詳96年度偵字第14226號卷第32頁）。而被告於96
    年9 月初搬至臺南市安平區○○○街460巷62號7樓之1租屋
    處，經警於同年9月18日上午11時30分許搜索到本案之手提
    袋裝之扣押物一批，則被告將其住在丙○○家所放置之鐵製
    的管狀物及類似槍的零件的東西、及其他工具等一批物品，
    放置在手提袋內，再攜帶至健康三街租屋處房間內放置，亦
    無違常理。又被告既明知乙○○涉及槍擊案，焉有不就其所
    寄放之手提袋內，究竟係裝何物，加以查看之理？綜上足證
    被告辯稱扣案之物除砂輪機外係乙○○拿來寄放一節，尚非
    可採，是扣案之物除砂輪機外（證人戊○○於本院已詰證稱
    為伊所有），應為被告所有無訛。
  (二)內政部警政署刑事警察局96年11月5日刑鑑字第0960146710
    號槍彈鑑定書所載鑑定結果六（二）之土造金屬槍管，認屬
    內政部86年11月24日臺（86）內警字第8670683號公告之槍
    砲主要組成零件，有內政部97年6月25日內授警字第0970870
     907號函在卷可稽（詳96年度偵字第14226號偵查卷第46頁
    ）。又該土造金屬槍管，其製造方式非係由坊間所販售槍枝
    之金屬槍管，車通槍管內阻鐵而成，研判係由金屬塊以適當
    之工具車通、製造而成，有內政部警政署刑事警察局98年3
    月11日刑鑑字第0980027458號函在卷可憑（詳本院卷第181
    頁）。又證人丙○○於偵查中結證稱：96年9月18日在臺南
    市警察局第六分局製作之警詢筆錄實在。我們在一起吸毒，
    「他有跟我說」槍管、滑套都是「請別人幫忙做好」，代價
    7 、8千元等語（詳96年度偵字第14226號卷第32頁），核與
    扣押之物並無製造、車通槍管之工具「車床」及上開扣案屬
    槍枝主要組成零件之土造金屬槍管1支之製造方式之鑑定意
    見相符，自堪採信。其雖於本院審理中翻稱：當時林育生、
    己○○及我在一起，是聽林育生說的，不是己○○本人跟我
    說的云云（詳本院卷第76頁），惟同時亦證稱：己○○跟我
    說要7、8千元等語，是基於自由心證原則，本院認證人丙○○上開於審理中之翻異之詞，係迴護被告之詞，不足採信，
    當以上開於偵查中之證詞較可採。綜上，扣案屬槍枝主要組
    成零件之土造金屬槍管1支，應係被告委請他人製造無訛。
    是被告未經許可，製造槍枝之主要組成零件犯行，應堪認定
    。至於扣案其餘送鑑定後認非屬內政部公告查禁之查禁品：
    金屬槍身3支、金屬滑套3個、金屬槍管3支（2支內具阻鐵，
    1 支槍管堵塞）、土造金屬槍管半成品1支及金屬彈匣1個等
    物，依本案執行搜索之證人甲○○○○○於本院結證稱：「
    （查扣的改造槍枝的半成品槍身、滑套、槍管、彈匣、彈簧
    、握把護木，依你經驗這些東西是購買或自己製造的？）應
    該是買模型槍回來，拆下來的。因我們於通訊監察時，被告
    常常跟安南區一家專門賣模型槍的店家聯絡，有說到買子彈
    、槍，我們查獲的東西，用看就知道是以模型槍拆下改造的
    ，憑查扣的工具無法自己製造槍械。」等語（詳本院卷第
    171 頁），則此部分被告自無未經許可，製造槍枝之主要組
    成零件未遂犯行之問題。
  (三)扣案之金屬彈殼組合直徑7.9mm金屬彈頭之非制式子彈1顆，
    經試射，可擊發，認具殺傷力，有內政部警政署刑事警察局
    96年11月5日刑鑑字第0960146710號槍彈鑑定書所載鑑定結
    果一、（二）附卷可稽（詳96年度偵字第14226號卷第12頁
    ）。又證人丙○○於本院審理中結證稱：我有親眼看過己○○在組裝子彈，我看到他將黑色的東西裝到彈殼中，之後再
    將底火從彈殼底下裝上去等語（詳本院卷第74、75頁），核
    與其於偵查中結證稱：96年9月18日在臺南市警察局第六分
    局製作之警詢筆錄實在等語相符（其於警詢證述：子彈部分
    他都自己組裝，他都先向人購買模型彈，然後自行裝上紅色
    底火【他自稱是日本底火】，最後灌進黑色火藥組裝等情）
    ，則扣案之上開具殺傷力之非制式子彈1顆，為被告自己所
    組裝製造無訛。是被告未經許可，製造子彈之犯行，應堪認
    定。至其餘不具殺傷力之非制式子彈11顆、改造子彈半成品
    3顆、改造子彈用彈殼23顆、改造子彈用彈頭19顆等物，依
    本案執行搜索之證人甲○○○○○於本院結證稱：改造子彈
    需要何種工具，我不曉得。不過，本案查獲的改造子彈完成
    、半成品應該不是自己做的，應該是從玩具模型槍店買回來
    的，因為我們查獲時，子彈是一包一包的，子彈尚未裝底火
    ，所以無法裝火藥。改造子彈完成品是已經裝好底火的，至
    於有無裝火藥及殺傷力我們有送鑑定。扣案的彈殼及彈頭應
    該都是買的，買的時候，應該是彈殼、彈頭、底火是分開的
    ，買回後只要裝上就可以自己組裝完成等情（詳本院卷第
    170頁），則上開其餘之物既係從玩具模型槍店購回，此部
    份被告自無未經許可，製造子彈未遂犯行之問題。至於證人
    丙○○雖迭於偵審中結證稱：有看到己○○拿一支長銼刀在
    磨模型槍之子彈等情，且從上開刑事警察局之鑑定書鑑定結
    果二（二）所示之改造子彈半成品3顆之照片十觀之，確實
    有磨過之痕跡，然此部分行為尚不足構成製造子彈未遂之問
    題，併此敘明。
  (四)至於扣案之口徑7.62mm制式子彈1顆，送鑑定後認「經試射
    ，可擊發，認具殺傷力」乙情，有上開刑事警察局之鑑定書
    所載鑑定結果一、（四）附卷可稽（詳96年度偵字第14226
    號卷第12頁），而該物既為被告所有，已如上述，則被告其
    未經許可，持有子彈之犯行，應堪認定。
  (五)綜上所述，被告上開所辯，顯係畏罪卸責之詞，不足採信，
    復有土造金屬槍管1支、具殺傷力之土造及制式子彈各1顆（
    嗣均已試射擊發）扣案可佐，是被告罪證明確，犯行應堪認
    定。
二、核被告己○○所為，係犯槍砲彈藥刀械管制條例第12條第1
    項之未經許可製造子彈罪、第4項之未經許可持有子彈罪及
    同法第13條第1項之未經許可製造槍枝主要組成零件罪。其
    所犯未經許可製造槍枝主要組成零件罪，係利用不知情之他
    人為之，為間接正犯。又其未經許可製造子彈後，持有子彈
    之低度行為為製造之高度行為所吸收，不另論罪。其上開所
    犯三罪，犯意個別，罪名互異，應予分論併罰。爰審酌被告
    之品行、犯罪之動機、目的、手段、所生危害、犯罪後態度
    等一切情狀，各量處如主文所示之刑，並各諭知易服勞役之
    折算標準，及定其應執行刑，並諭知易服勞役之折算標準。
    扣案之金屬槍管1支，為被告所有供犯罪所用之物，依法宣
    告沒收。具殺傷力之土造及制式子彈各1顆，均已試射擊發
    ，非違禁物，不予宣告沒收。其餘扣案之物，除砂輪機1台
    非被告所有，餘雖為被告所有但非供犯罪所用之物，均不予
    宣告沒收。
據上論斷，應依刑事訴訟法第299條第1項前段，槍砲彈藥刀械管
制條例第12條第1、4項、第13條第1項，刑法第51條第5、7款、
第42條第3項前段、第38條第1項第2款，判決如主文。
本案經檢察官丁○○到庭執行職務。
中    華    民    國    98    年    4     月    29    日
                  刑事第十五庭  審判長法  官  陳顯榮
                                      法  官  柯顯卿
                                      法  官  林彥君
以上正本證明與原本無異。
如不服本判決應於收受本判決後10日內向本院提出上訴書狀，並
應敘述具體理由。其未敘述上訴理由者，應於上訴期間屆滿後20
日內向本院補提理由書狀（均須按他造當事人之人數附繕本）「
切勿逕送上級法院」。
                                      書記官  吳昕韋
中    華    民    國    98    年    4     月    29    日
附錄論罪科刑法條：
槍砲彈藥刀械管制條例第12條第1、4項：
未經許可，製造、販賣或運輸子彈者，處1年以上7年以下有期徒
刑，併科新台幣 500 萬元以下罰金。
未經許可，持有、寄藏或意圖販賣而陳列子彈者，處5年以下有
期徒刑，併科新台幣 300 萬元以下罰金。
槍砲彈藥刀械管制條例第13條第1項：
未經許可，製造、販賣或運輸槍砲、彈藥之主要組成零件者，處
3年以上10年以下有期徒刑，併科新台幣700萬元以下罰金。


司法院資訊處製作；財團法人民間司法改革基金會備份。
